臺灣高等法院刑事判決　　　　　　　　 96年度上訴字第582號
上　訴　人
即　被　告　甲○○
選任辯護人　何啟熏律師
上列上訴人因違反槍砲彈藥刀械管制條例案件，不服臺灣桃園地
方法院95年度訴字第1682號，中華民國95年11月29日第一審判決
（起訴案號：臺灣桃園地方法院檢察署95年度偵字第12855號）
，提起上訴，本院判決如下：
    主  文
上訴駁回。
    事  實
一、甲○○明知可發射子彈具有殺傷力之槍枝，屬槍砲彈藥刀械
    管制條例管制之物品，非經中央主管機關之許可，不得持有
    ，竟於於民國九十五年五月二十四日十八時許，在桃園縣八
    德市○○路上，拾得仿德國WALTHER 廠PPK/S 系列七點六五
    mm型式半自動手槍製造之槍枝，換裝土造金屬槍管而成之改
    造手槍一支（含彈匣一個，槍枝管制編號：0000000
    000號，因無從證明前揭手槍之原持有人仍欲保有所有權
    ，故無從認定甲○○另涉犯侵占遺失物罪），未經許可而持
    有，放置於其隨身攜帶之背包內。嗣於九十五年五月二十九
    日凌晨二時四十分許，因警方接獲通報有人在桃園縣平鎮市
    ○○路○段一五０巷一號「鑫豪客餐廳」Ａ０一包廂內爭吵
    而前往處理，因而查獲，並於甲○○之背包內扣得前揭手槍
    一支。
二、案經桃園縣政府警察局楊梅分局報請台灣桃園地方法院檢察
    署檢察官偵查起訴。
    理  由
一、程序方面：
(一)刑事訴訟法第一百五十九條第一項雖規定，被告以外之人於
    審判外之言詞或書面陳述，除法律有規定外，不得作為證據
    。然同法第一百五十九條之五第一項、第二項亦規定，被告
    以外之人於審判外之言詞或書面陳述，經當事人於審判程序
    同意作為證據，法院審酌該言詞陳述或書面陳述作成時之情
    況，認為適當者，亦得為證據；當事人、代理人或辯護人於
    法院調查證據時，知有第一百五十九條第一項不得為證據之
    情形，而未於言詞辯論終結前聲明異議者，視為有前項之同
    意。經查，證人張峻榮、林永青、陳健輝於警詢之證述，經
    檢察官引為證據，而被告甲○○及其辯護人於原審及本院審
    判程序中均未對證人張峻榮、林永青、陳健輝之證述聲明異
    議，依前揭法條，應視為有同法第一百五十九條之五第一項
    之同意，而本院審酌證人張峻榮、林永青、陳健輝係由警察
    製作筆錄，詢問過程亦無何不當或違法之情事，且與被告所
    述相符，認將渠等之證述作為證據，並無不當，依前揭法條
    ，自有證據能力，得為證據。
(二)被告以外之人於偵查中向檢察官所為之陳述，除顯有不可信
    之情況者外，得為證據，刑事訴訟法第一百五十九條之一第
    二項定有明文。經查，證人張峻榮、林永青、陳健輝於檢察
    官前所為之證述，業經具結，且亦無何顯有不可信之情況，
    依前揭法條，自應有證據能力。
二、訊據被告固不否認於前揭時、地拾獲前揭手槍後並持有等情
    ，惟矢口否認有何違反槍砲彈藥刀械管制條例之犯行，辯稱
    ：被告為小兒麻痺症之病患，未曾服過兵役，不會判斷槍之
    真假。被告於近日赴桃園之道具店購得與本案同型之道具槍
    一枝，其外表及重量與扣案之槍枝相同，被告不知扣案之手
    槍具殺傷力云云。經查：
(一)前揭手槍為被告持有一情，業據被告坦承不諱，並經證人張
    峻榮、林永青、陳健輝分別於警、偵訊中證述屬實（見偵查
    卷第一三、一七、二一、五六、五七、五九頁），自堪認定
    為真實。
(二)前揭手槍經送鑑定結果，係仿德國WALTHER廠PPK/S系列七點
    六五mm型式，由金屬材質製成，以打擊底火方式擊發之遊戲
    模擬槍械，經換裝口徑約八mm且貫通可容彈頭通過之金屬槍
    管改造成之改造手槍，經操作檢視，槍枝可以複動方式擊發
    子彈使用，經裝填子彈（直徑八mm，重量三點八四克金屬彈
    頭）試射結果，單位面積動能為四十七點九一焦耳／平方公
    分，足以穿入豬隻皮肉層及人體皮肉層，認具殺傷力，此有
    內政部警政署刑事警察局九十五年六月十五日刑鑑字第０九
    五００七九０七五號槍彈鑑定書、法務部調查局九十五年十
    月二十日調科參字第０九五００四七八０六０號鑑定通知書
    各一份在卷可參（見偵查卷第六三至六五頁、原審卷第四五
    頁），是前揭手槍具有殺傷力，為槍砲彈藥刀械管制條例管
    制之物品，亦堪認定。
(三)被告辯稱其以為前揭手槍為玩具槍，不知具殺傷力云云，惟
    查該槍枝係金屬材質，質地堅硬，具相當之重量，此有扣案
    之該手槍及前揭法務部調查局鑑定通知書可稽，是扣案手槍
    並非塑膠材質，被告對此可能為具殺傷力之槍枝一情，自應
    有所認識。另被告於審理時提出自稱於桃園某道具店購得與
    本案同型之道具槍一枝，經本院當庭比對檢視，一眼即看出
    其槍管不同，扣案之槍枝為金屬槍管顯而易見，被告以其未
    曾服過兵役為由辯解不知扣案之手槍具殺傷力云云，不啻謂
    女性即得以此為由任意持有槍械。況證人即當時查獲之桃園
    縣警察局楊梅分局永安派出所警員許偉琪於原審證稱當日在
    現場發現背包，打開後發現前揭手槍，經詢問後，無人承認
    手槍是何人所有，後係經帶回警局一一詢問後，被告始承認
    係其所有等語（見原審卷第三七、三八頁），如被告確不知
    上開手槍具殺傷力，以為係玩具手槍，自無須於警察在現場
    詢問時否認該手槍為其所有，是被告對扣案之手槍有殺傷力
    一節有所認識，洵堪認定。所辯不足採信，本件事證明確，
    被告犯行堪予認定，應依法論科。
三、論罪科刑之依據：
(一)被告行為後，刑法於九十四年二月二日修正公布，於九十五
    年七月一日施行。經比較適用結果：
    1.刑法第三十三條第五款，於九十四年一月七日修正、九十
      五年七月一日施行前之規定為：「主刑之種類如左：五、
      罰金：一元以上」，現行刑法之規定則為：「主刑之種類
      如下：五、罰金：新台幣一千元以上，以百元計算之」，
      而本件被告等違反槍砲彈藥刀械管制條例之罪，均應併科
      罰金，依修正前或修正後之刑法，該罪罰金刑之最高額並
      無不同，惟依修正前之刑法，最低額為銀元一元，若換算
      為新台幣，為新台幣三元，較修正後刑法罰金刑最低為新
      台幣一千元為低，因此，比較上述修正前、後之刑罰法律
      ，修正前之刑法較有利於被告，依刑法第二條第一項前段
      規定，自應適用修正前刑法第三十三條第五款之規定予以
      論科。
    2.刑法第四十二條二項前段關於被告易服勞役之折算標準，
      於九十四年一月七日修正、九十五年七月一日施行前之規
      定為：「易服勞役以一元以上三元以下折算一日。但勞役
      期間不得逾六個月」，依廢止前之罰金罰鍰提高標準條例
      第二條前段規定，就其原定數額提高為一百倍折算一日，
      則本件被告行為時之易服勞役折算標準，應以銀元三百元
      即新台幣九百元折算一日。修正後之刑法第四十二條第三
      項前段規定：「易服勞役以新台幣一千元、二千元或三千
      元折算一日。但勞役期間不得逾一年」，比較新舊法之結
      果，修正後之刑法較有利於被告。
(二)核被告所為，係犯槍砲彈藥刀械管制條例第八條第四項之未
    經許可持有改造手槍罪。其自九十五年五月二十四日十八時
    許至同年月二十九日凌晨二時四十分許持有槍枝之行為，係
    屬持有行為之繼續，僅論以一罪。原審因依槍砲彈藥刀械管
    制條例第八條第四項，刑法第二條第一項但書、第十一條前
    段、第四十二條第三項前段、第三十八條第一項第一款規定
    ，並審酌槍砲屬高度危險之物品，非經主管機關許可不得擅
    自持有，以維社會大眾安全，被告無故持有上開槍枝，未繳
    交治安機關，危害社會安全甚鉅，惟被告並未曾持以犯罪，
    及其犯罪動機、手段、所生危害、非法持有期間、犯後態度
    等一切情狀，量處被告有期徒刑三年二月，併科罰金新台幣
    五萬元，罰金部分並依修正後刑法第四十二條第三項前段諭
    知易服勞役之折算標準。扣案之仿德國WALTHER廠PPK/S型半
    自動手槍之改造手槍一支（含彈匣一個，槍枝管制編號：0
    000000000號）屬違禁物，並依刑法第三十八條第
    一項第一款規定宣告沒收 (刑法第三十八條就違禁物部分僅
    將原「犯人」之規定修正為「犯罪行為人」，尚無新、舊法
    比較適用問題)，其認事用法並無違誤，量刑亦稱妥適。被
    告上訴否認知持有之手槍有殺傷力，指摘原判決不當，為無
    理由，應予駁回。
據上論斷，應依刑事訴訟法第三百六十八條，判決如主文。
本案經檢察官游明仁到庭執行職務。
中　　華　　民　　國　　96　　年　　6　　月　 　21　　日
　　　　　　　　　刑事第十五庭  審判長法　官  吳昭瑩
　　　　　　　　　　　　　　　　　    法　官  蘇隆惠
　　　　　　　 　 　　　　　　　　　　法　官  李正紀
以上正本證明與原本無異。
如不服本判決，應於收受送達後十日內向本院提出上訴書狀，其
未敘述上訴之理由者並得於提起上訴後十日內向本院補提理由書
（均須按他造當事人之人數附繕本）。
                                      書記官  鄭信昱
中　　華　　民　　國　　96　　年　　6 　　月　　21　　日
附錄：本案論罪科刑法條全文
槍砲彈藥刀械管制條例第8條第4項：
未經許可，持有、寄藏或意圖販賣而陳列第1 項所列槍枝者，處
 3 年以上10年以下有期徒刑，併科新臺幣700 萬元以下罰金。
